臺灣臺南地方法院民事裁定
111年度事聲字第55號
異  議  人  大地莊園管理委員會

法定代理人  蕭鼎謙  
相  對  人  黃碧鳳  

上列異議人與相對人間聲請核發支付命令事件，異議人對於本院
司法事務官於民國111年7月19日所為處分（111年度司促字第117
51號）提出異議，本院裁定如下：
    主  文
異議駁回。
異議程序費用由異議人負擔。
    理  由
一、按當事人對於司法事務官處理事件所為之終局處分，得於處
    分送達後10日之不變期間內，以書狀向司法事務官提出異議
    。司法事務官認前項異議有理由時，應另為適當之處分；認
    異議為無理由者，應送請法院裁定之。法院認第1項之異議
    為有理由時，應為適當之裁定；認異議為無理由者，應以裁
    定駁回之，民事訴訟法第240條之4第1項至第3項分別定有明
    文。本院司法事務官於民國111年7月19日以本院111年度司
    促字第11751號裁定駁回異議人所為支付命令之聲請，該裁
    定於同年7月22日送達於異議人，異議人於同年月29日提出
    異議，司法事務官認其異議無理由而送請本院裁定，經核與
    上開規定相符，先予敘明。
二、異議意旨略以：訴訟．．．。訴之原因事實發生於被告居所地
    者，亦得由其居所地之法院管轄，民事訴訟法第1條第1項後
    段定有明文。相對人為臺南市麻豆區大地莊園社區之住戶，
    自最後繳款期限屆至起，已積欠社區管理費逾2期以上，經
    發函催繳未果，遂聲請本件支付命令，故認本件訴之原因事
    實係發生於大地莊園社區所坐落之臺南市。所謂實際居住之
    事實，除以該建物作為安身之所外，尚應包括維持作為安身
    處所之修繕、清理等保持建物使用之維護行為在内。相對人
    擁有大地莊園社區之產權，為社區之區分所有權人，又不動
    產之經濟價值高達數百甚至數千萬元，若無定期維護、清理
    或使用，將大幅加速建物之折舊、毁損，按一般社會通念，
    殊難想像不動產之所有權人會放置高價值之建物於不顧，容
    任其價值產生貶損。相對人如定期維護、使用，豈有不知管
    理費繳納之理，又購買社區之初，相對人應知悉社區管理費
    之繳納義務，又相對人未另行提供管理費之送達地址，應以
    相對人位於社區之地址為送達處所，方為合理，應認駁回裁
    定有違誤等語。
三、按訴訟，由被告住所地之法院管轄。被告住所地之法院不能
    行使職權者，由其居所地之法院管轄。訴之原因事實發生於
    被告居所地者，亦得由其居所地之法院管轄。支付命令之聲
    請，專屬債務人為被告時依民事訴訟法第1條、第2條、第6
    條或第20條規定有管轄權之法院管轄；支付命令之聲請，不
    合於第508條至第511條之規定，法院應以裁定駁回之，民事
    訴訟法第1條第1項、第510條、第513條第1項前段分別定有
    明文。次按民法第20條第1項關於住所設定之規定，乃兼採
    主觀主義及客觀主義，必須主觀上有久住一定地域之意思，
    客觀上有住於一定地域之事實，該一定之地域始為住所，當
    事人於戶政機關所登記之戶籍地址固非必為其民法上之住居
    所，然於無其他客觀事證足資佐證時，戶籍地址仍不失為非
    訟法院形式認定當事人住居所之依據。
四、經查，相對人係設籍於「宜蘭縣○○鄉○○○路00巷00號」，有
    異議人提出之戶籍謄本在卷可稽，異議人於民事支付命令聲
    請狀所陳報相對人之住所地在「宜蘭縣○○鄉○○路00○0號」，
    可見相對人之住所地係在宜蘭縣。異議人雖主張相對人之居
    所地係在大地莊園社區內之「臺南市○○區○○里○○○000號」，
    惟查，異議人曾於民國111年4月27日發函向相對人催繳管理
    費，該函因招領逾期遭郵局退回，有大地莊園管理委員會函
    及郵政信封各1份在卷可稽，自難認相對人係居住在「臺南
    市○○區○○里○○○000號」，此外，又無其他證據足證相對人現
    居住於本院轄區，自難認相對人之居所地係在本院轄區。依
    上開說明，本件應專屬相對人住所地法院即臺灣宜蘭地方法
    院管轄，異議人支付命令之聲請既違背前揭專屬管轄之規定
    ，其聲請即非適法，應予駁回。本院司法事務官裁定駁回異
    議人支付命令之聲請，並無違誤。異議意旨仍執前詞，指摘
    原裁定不當，求予廢棄，為無理由，應予駁回。
五、據上論結，本件異議為無理由，依民事訴訟法第240條之4第
    3項後段、第95條、第78條，裁定如主文。
中　　華　　民　　國　　111 　年　　8 　　月　　16　　日
                  民事第二庭    法  官　蘇正賢
以上正本係照原本作成。
本裁定不得聲明不服
中　　華　　民　　國　　111 　年　　8 　　月　　16　　日
                                書記官　林容淑